【裁判字號】    99,上訴,2170
【裁判日期】    990831
【裁判案由】    妨害性自主等
【裁判全文】
臺灣高等法院刑事判決                99年度上訴字第2170號
上  訴  人
即  被  告  乙○○
上列上訴人因妨害性自主等案件，不服臺灣新竹地方法院98年度
訴緝字第28號，中華民國99年5 月14日第一審判決（起訴案號：
臺灣新竹地方法院檢察署96年度偵字第5737號），提起上訴，本
院判決如下：
    主  文
上訴駁回。                                              
    事  實
一、乙○○前因強盜案件，於民國（下同）93年12月17日經本院
    以93年度上訴字第2552號判決判處有期徒刑4 年確定，於93
    年12月24日入監執行，至95年6 月14日假釋出監並付保護管
    束，甫於96年12月15日假釋期滿（未構成累犯）。
二、乙○○於96年7 月初某日，因在網路「豆豆聊天室」裡與代
    號甲○（81年11月21日生，代號00000000，姓名年籍詳卷內
    姓名對照表）聊天而結識，平常互相使用網路即時通聯繫。
    嗣乙○○於同年9 月7 日在網路即時通與甲○聊天並邀約其
    翌日在新竹見面，經甲○應允赴約，乙○○即於同月8 日上
    午10時許，先行前往新竹市○○路14號「東賓旅社」212 號
    房內等候。而甲○則於同日上午7 時53分許，搭乘自強號火
    車，自雲林北上新竹，於上午10時3 分許抵達新竹火車站後
    ，致電乙○○，經乙○○告知「東賓旅社」地點後，甲○遂
    自行前往該旅社21 2號房間。2 人見面聊天後，乙○○得知
    甲○係14歲以上未滿16歲之女子，竟仍基於對14歲以上未滿
    16歲之女子性交之犯意，於甲○同意下，接續2 次，將生殖
    器插入甲○之陰道內抽動射精。嗣後2 人因細故發生爭吵，
    乙○○一氣之下，欲自行離去，詎乙○○竟另基於意圖為自
    己不法所有之犯意，於同日上午10時3 分許以後未久，在「
    東賓旅社」212 號房內，竊取甲○之BENQ廠牌行動電話1 具
    （內有預付卡門號、SIM 卡1 枚，預付卡金額不詳）。
三、案經甲○及甲○之法定代理人（代號00000000A ，姓名年籍
    詳卷內姓名對照表）訴由新竹市警察局第二分局報請臺灣新
    竹地方法院檢察署檢察官偵查起訴。
    理  由
壹、證據能力之認定部分：
    按被告以外之人於審判外之陳述，雖不符刑事訴訟法第159
    條之1 至之4 等4 條之規定，而經當事人於審判程序同意作
    為證據，法院審酌該言詞陳述或書面陳述作成時之情況，認
    為適當者，亦得為證據；又當事人、代理人或辯護人於法院
    調查證據時，知有刑事訴訟法第159 條第1 項不得為證據之
    情形，而未於言詞辯論終結前聲明異議者，視為有前項之同
    意，同法第159 條之5 定有明文。立法意旨在於傳聞證據未
    經當事人之反對詰問予以核實，原則上先予排除。惟若當事
    人已放棄反對詰問權，於審判程序中表明同意該等傳聞證據
    可作為證據；或於言詞辯論終結前未聲明異議，基於尊重當
    事人對傳聞證據之處分權，及證據資料愈豐富，愈有助於真
    實發見之理念，且強化言詞辯論主義，使訴訟程序得以順暢
    進行，上開傳聞證據亦均具有證據能力。查本件下列所引用
    之被告以外之人於審判外之陳述，因公訴人及被告於本院審
    理時均表示無意見（見本院卷第22頁反面、第33頁反面至35
    頁），且迄至言詞辯論終結前未再聲明異議，而本院審酌上
    開證據資料製作時之情況，無不當取供及證明力明顯過低之
    瑕疵，且經本院於審判期日依法進行證據之調查、辯論，被
    告於訴訟上之程序權已受保障，故揆諸前開規定，認前揭證
    據資料應有證據能力。
貳、認定上訴人即被告乙○○犯罪事實所憑之證據及理由：
一、上開事實，迭據上訴人即被告乙○○於偵、審中供認不諱，
    核與證人即被害人甲○於警詢時及偵查中指述情形互核大致
    相符；此外，關於被告對甲○性交部分，復有甲○於案發當
    日至馬偕紀念醫新竹分院受理疑似性侵害事件驗傷診斷書（
    其檢查結果欄記載：「陰部略紅腫，處女膜陳舊性裂傷，陰
    道濕抹片顯微鏡檢有發現少量精蟲」等語）乙紙在卷足資佐
    證。被告自白核與事實相符，可以採信。本案事證已臻明確
    ，被告犯行均堪認定，應予依法論科。
二、核被告所為，分別係犯刑法第227 條第3 項之對於14歲以上
    未滿16歲之女子為性交罪及同法第320 條第1 項之竊盜罪。
    又兒童及少年福利法第70條第1 項規定：「成年人教唆、幫
    助或利用兒童及少年犯罪或與之共同實施犯罪或故意對其犯
    罪者，加重其刑至2 分之1 。但各該罪就被害人係兒童及少
    年已定有特別處罰規定者，不在此限。」查被害人甲○於被
    告行為時為未滿18歲之少年，原應依前開規定加重其刑，惟
    因刑法第227 條第3 項之罪，即係就被害人為14歲以上未滿
    16歲之少年所設之特別處罰規定，自無再依兒童及少年福利
    法第70條規定加重之必要。至被告另犯竊盜罪部分，因被告
    係成年人，而甲○係未滿18歲之少年，顯見被告係故意對少
    年犯竊盜罪，應依兒童及少年福利法第70條第1 項前段規定
    加重其刑。
三、原審以被告上開犯行事證明確，適用兒童及少年福利法第70
    條第1 項前段，刑法第227 條第3 項、第320 條第1 項、第
    51條第5 款，並審酌被告前有強盜前科，素行非佳，行為時
    仍在假釋出監並付保護管束中，有本被告前案紀錄表在卷可
    佐，雖被告對年幼之被害人為性交行為，且於性交行為完畢
    ，與被害人有爭執後，竟竊走被害人甲○之手機，讓被害人
    失去可以與對外聯繫之工具，甚為不該，其犯後坦承犯行，
    態度尚稱良好，惟開庭均未到庭，經原審發布通緝，復因另
    案在監執行，遲未獲得被害人及家長之原諒等一切情狀，就
    上開2 罪分別量處有期徒刑1 年2 月、5 月，並定其應執行
    之刑為有期徒刑1 年5 月，以資懲儆。經核認事用法，均無
    違誤，量刑亦屬妥當。被告提起上訴，認其均已認罪，且有
    與被害人商討和解事宜，原審量刑顯屬過重，指摘原判決不
    當云云。惟按刑法第57條規定，科刑時應以行為人之責任為
    基礎，並審酌一切情狀，尤應注意該條所列10款事項為科刑
    重輕之標準，而為在法定刑內量刑輕重之依據。又量刑之輕
    重，係屬事實審法院得依職權自由裁量之事項，苟以行為人
    之責任為基礎，並已斟酌刑法第57條各款所列情狀而未逾越
    法定刑度，不得遽指為不當。本件被告固已坦承全部犯行，
    業如前述，然被告於行為時已成年，竟於明知甲○為14歲以
    上未滿16歲之少女，仍對之為性交行為，事後復又竊取甲○
    所有行動電話，惡性非輕，原審於量刑時，已具體審酌被告
    之素行、犯罪動機、手段、所生危害程度及犯後坦承犯行，
    態度尚好等一切情狀，分別量處有期徒刑1 年2 月、5 月，
    並定其應執行之刑為有期徒刑1 年5 月，洵屬妥當，並無有
    過重情形。況被告上訴所指有與被害人甲○商討和解乙節，
    已據告訴人甲○之母於本院準備程序時當庭表示不願與被告
    和解等語在卷，顯見被告事後縱有與被害人和解，賠償被害
    人損害之意願，惟因始終未能獲得被害人家長諒解而未能如
    願。是被告認原審量刑過重，提起上訴，尚嫌無據，應予駁
    回。
據上論斷，應依刑事訴訟法第368 條，判決如主文。
本案經檢察官田炳麟到庭執行職務。
中    華    民    國    99    年    8     月    31    日
                  刑事第十四庭  審判長法  官  陳志洋
                                      法  官  謝靜恒
                                      法  官  謝靜慧
以上正本證明與原本無異。
竊盜部分，不得上訴。
妨害性自主部分，如不服本判決，應於收受送達後10日內向本院
提出上訴書狀，其未敘述上訴之理由者並得於提起上訴後10日內
向本院補提理由書（均須按他造當事人之人數附繕本）「切勿逕
送上級法院」。
                                      書記官  陳泰寧
中    華    民    國    99    年    9     月    7     日
附錄本案論罪科刑法條：
刑法第227條
對於未滿十四歲之男女為性交者，處3 年以上10年以下有期徒刑
。
對於未滿十四歲之男女為猥褻之行為者，處6個月以上5年以下有
期徒刑。
對於十四歲以上未滿十六歲之男女為性交者，處7 年以下有期徒
刑。
對於十四歲以上未滿十六歲之男女為猥褻之行為者，處3 年以下
有期徒刑。
第1項、第3項之未遂犯罰之。

刑法第320 條（普通竊盜罪、竊佔罪）
意圖為自己或第三人不法之所有，而竊取他人之動產者，為竊盜
罪，處5 年以下有期徒刑、拘役或5 百元以下罰金。
意圖為自己或第三人不法之利益，而竊佔他人之不動產者，依前
項之規定處斷。
前二項之未遂犯罰之。

司法院資訊處製作；財團法人民間司法改革基金會備份。
